【裁判字號】    98,訴,1622
【裁判日期】    980831
【裁判案由】    偽造文書等
【裁判全文】
臺灣板橋地方法院刑事判決              98年度訴字第1622號
公  訴  人  臺灣板橋地方法院檢察署檢察官
被      告  乙○○
上列被告因偽造文書等案件，經檢察官提起公訴（97年度偵緝字
第2410號），本院判決如下：
    主  文
乙○○共同犯行使偽造私文書罪，處有期徒刑伍月，如易科罰金
，以銀元佰元即新臺幣玖佰元折算壹日。辰陽鑽石有限公司簽
帳單商店收據聯持卡人簽名欄內偽造之「甲○○」署名壹枚沒收
之。
    事  實
一、乙○○意圖為自己不法之所有，於民國94年12月20日20時20
    分許，至友人甲○○位於臺北市中山區○○○路○ 段92巷7
    弄11號1 樓之住處，向甲○○之家人表示要找甲○○而進入
    客廳等候（甲○○當時不在家），旋趁無人注意之際，竊取
    甲○○所有置於住處客廳椅子上之皮包1 只（內有甲○○所
    有之國泰世華商業銀行存摺1 本、信用卡〈晶片卡〉1 張及
    信用卡帳單1 份、台北國際商業銀行存摺1 本及信用卡1 張
    、台北市第五信用合作社存摺1 本及提款卡1 張、富邦銀行
    信用卡1 張、身分證、健保卡及乙○○因欠款而交給甲○○
    作為抵押之身分證等物），得手後離開現場。復於翌日（21
    日）0 時55分許，與真實姓名年籍不詳、綽號「毛毛」之成
    年女子共同基於意圖為自己不法所有及行使偽造私文書之犯
    意聯絡，一同前往址設臺北市中山區○○○路317 號之「辰
    陽鑽石有限公司」（下稱辰陽公司），推由「毛毛」冒用甲
    ○○之名義，持甲○○被竊之上開國泰世華商業銀行信用卡
    ，向該公司服務人員刷卡購買價值新臺幣（下同）24,700元
    之商品，且在簽帳單商店收據聯持卡人簽名欄內偽造「甲○
    ○」之署名1 枚（簽帳單為1 式2 聯，另1 聯係交由刷卡人
    留存，無須刷卡人簽名），表示「甲○○」承認該筆刷卡消
    費之意，再將偽造之簽帳單交還該公司服務人員而行使之，
    足以生損害於甲○○、辰陽公司及國泰世華商業銀行，並使
    上開公司服務人員陷於錯誤，交付「毛毛」購買之商品。嗣
    甲○○發覺皮包遭竊且接到信用卡刷卡通知後報警處理，經
    警於94年12月21日21時10分許，在乙○○位於臺北縣中和市
    ○○街62號之1 之住處查獲乙○○，並自乙○○所有之外套
    口袋內起獲甲○○遭竊之台北國際商業銀行存摺1 本、國泰
    世華商業銀行信用卡帳單1 份（均已於94年12月22日發還甲
    ○○）及乙○○之身分證，始悉上情。
二、案經甲○○訴由臺北市政府警察局中山分局移請及國泰世華
    商業銀行訴請臺灣板橋地方法院檢察署檢察官偵查起訴。
    理  由
一、訊據被告乙○○矢口否認有何竊盜或行使偽造私文書、詐欺
    取財之犯行，辯稱：伊於94年12月20日晚上有去甲○○家，
    但因甲○○的小孩說甲○○不在家，伊就只在門口沒有進去
    ，沒有偷甲○○的皮包，後來伊是陪「毛毛」去辰陽公司買
    東西，伊在門口等「毛毛」，沒有陪她進去，不知道她盜刷
    甲○○的信用卡，查獲前一天甲○○曾向伊借外套去穿，外
    套口袋裡的東西可能是甲○○放進去的云云。經查：
  (一)程序方面：
  1.證人甲○○曾於95年1 月10日檢察官偵查中到庭具結作證，
    其向檢察官所為之言詞陳述，並無證據證明有何顯不可信之
    情況，且與本案待證事實相關，依刑事訴訟法第159 條之1
    第2 項規定，得為證據。
  2.證人甲○○於警詢時所述及卷附贓物認領保管單1 紙，均屬
    被告以外之人於審判外之言詞或書面陳述，而公訴人及被告
    就上開言詞、書面陳述，於本院調查證據時知有刑事訴訟法
    第159 條第1 項不得為證據之情形，均未於言詞辯論終結前
    聲明異議，視為同意作為證據，本院審酌該等言詞或書面陳
    述作成之情形均屬正常，並無何違背法定程序或不當之情形
    ，且與待證事實相關，認適當作為證據，故上開言詞或書面
    陳述依刑事訴訟法第159 條之5 之規定，均具有證據能力。
  (二)實體方面：
    證人即告訴人甲○○曾於警、偵訊及本院審理時證稱：94年
    12月20日晚上8 點20分左右，伊不在家，被告有到伊家裡找
    伊，跟伊兒子說要找你媽媽，伊兒子說媽媽不在，並開門讓
    被告進入客廳，被告就叫伊兒子去泡咖啡，伊兒子回到客廳
    時，就發現被告走了，伊放在客廳椅子上的皮包也不見了，
    皮包裡有伊所有之國泰世華商業銀行存摺1 本、晶片卡（信
    用卡）1 張及信用卡帳單1 份、台北國際商業銀行存摺1 本
    及信用卡1 張、台北市第五信用合作社存摺1 本及提款卡1
    張、富邦銀行信用卡1 張、身分證、健保卡及乙○○借錢抵
    押的身分證，當晚只有乙○○有去伊家裡，家中門窗也沒有
    遭到破壞，所以認為皮包是被被告偷走了，伊隔天中午接到
    銀行通知，才發現國泰世華信用卡被盜刷24,700元，就向警
    方報案，並偕同警方至珠寶店調閱監視錄影帶，看到被告和
    1 名綽號「毛毛」的女子一起進入店內刷卡，伊以前見過被
    告和「毛毛」在一起，他們是朋友，伊只見過「毛毛」1 次
    ，不算認識「毛毛」，也沒有和「毛毛」一起去唱過歌，之
    後伊就帶警察到被告住處，在被告外套口袋找到本來放在伊
    皮包裡的存摺、刷卡帳單及被告身分證等語（見臺灣板橋地
    方法院檢察署95年度偵字第252 號偵查卷〈下稱偵卷〉第14
    -17 、46-47 頁、本院98年8 月14日審判筆錄）；被告亦坦
    承曾於94年12月20日晚間到過證人甲○○住處，並曾於翌日
    凌晨陪「毛毛」前往辰陽公司刷卡購物，及警方在其所有之
    外套口袋內起獲其交給證人甲○○作為欠款抵押之身分證、
    證人甲○○之台北國際商業銀行存摺1 本、國泰世華商業銀
    行信用卡帳單1 份等物之事實。至被告雖辯稱：因為甲○○
    不在家，伊就只在門口沒有進去甲○○家裡，伊陪「毛毛」
    去辰陽公司買東西，是在門口等「毛毛」，沒有陪她進去，
    不知道她盜刷甲○○的卡，查獲前一天甲○○曾向伊借外套
    去穿，外套口袋裡的東西可能是甲○○放進去的云云。惟就
    外套口袋內為何會有證人甲○○之存摺、帳單及被告身分證
    乙節，被告先於警詢時供稱：伊沒有進入甲○○住處客廳，
    於94年12月21日0 時許伊在臺北市○○○路的屈臣氏遇到「
    毛毛」，當時下大雨，「毛毛」沒有雨衣，向伊借外套穿，
    後來在屈臣氏分手時「毛毛」把外套還伊，伊不知道為何外
    套口袋內會有甲○○失竊的物品云云（見偵卷第12頁）；於
    偵訊時則改稱：伊身上穿的外套（大衣）是甲○○朋友「毛
    毛」的，口袋裡的東西是「毛毛」放進去的，不是伊放的云
    云（見偵卷第35頁）；於本院準備程序時再改稱：查獲的外
    套是伊的，查獲前一天（94年12月20日）甲○○向伊借外套
    去穿，（20日）當天甲○○打電話跟伊說她和「毛毛」在錢
    櫃唱歌，叫伊去取回身分證及外套，伊騎車到錢櫃，在門口
    碰到「毛毛」，「毛毛」把外套交給伊，說是甲○○叫她把
    外套還給伊，伊就拿到外套了，沒有見到甲○○，當晚下大
    雨，伊又將外套借給「毛毛」穿，事後甲○○有告訴伊，她
    把存摺放在外套裡云云（見本院98年6 月17日審判筆錄）；
    於本院審理時又改稱：伊把外套借給甲○○穿，94年12月20
    日晚上伊打電話給甲○○問她在哪裡，說要去接她，甲○○
    沒說她人在哪裡，只說她跟「毛毛」他們在一起，後來伊說
    要拿回身分證，甲○○說伊拿1000元還給她媽媽，就把證件
    還伊，伊同意了，就去甲○○住處，本來是要叫甲○○的大
    嫂還給伊，但伊發現伊的外套就在甲○○住處椅背上，就直
    接將外套拿走，外套口袋裡的東西應該是甲○○放的云云（
    見本院98年8 月14日審判筆錄），所述前後不一，差異甚大
    ，實難採信。又關於被告是否有與「毛毛」一起進入辰陽公
    司刷卡消費乙節，除證人甲○○於本院審理時明確證稱：伊
    有去珠寶店看盜刷信用卡的監視器畫面，看到被告和「毛毛
    」進入店內等語（見本院98年8 月14日審判筆錄）外，證人
    即承辦本案之員警姜順譯亦於本院審理時到庭具結證稱：伊
    承辦本案有去珠寶店詢問店員，店員說是一男一女進入店內
    去刷卡等語（見同上審判筆錄）；足認被告辯稱未陪「毛毛
    」進入店裡，只在門口等她云云，與事實不符，不足採信，
    被告確有陪同「毛毛」一起進入辰陽公司，知悉「毛毛」冒
    用證人甲○○之名義刷卡消費，其顯與「毛毛」有共同盜刷
    信用卡之犯意聯絡無疑。此外，復有被告外套口袋查獲物品
    照片2 張、證人甲○○出具之贓物認領保管單（領回前開起
    獲之台北國際商業銀行存摺1 本、國泰世華商業銀行信用卡
    帳單1 份）1 紙、辰陽公司簽帳單商店收據聯影本（持卡人
    簽名欄內有「甲○○」署名1 枚）1 紙在卷可考（見偵卷第
    20-22 、24頁），綜上以觀，應認證人甲○○所述較被告所
    辯可採，本件事證明確，被告竊取證人甲○○皮包且與「毛
    毛」共同盜刷信用卡之犯行均堪認定。
二、被告本件犯行之新舊法比較：
  (一)按被告為本件犯行後，刑法及刑法施行法均經修正公布，並
    自95年7 月1 日起開始施行（下稱修正後刑法），又本次刑
    法修正之比較新舊法，應就罪刑有關之共犯、未遂犯、想像
    競合犯、牽連犯、連續犯、結合犯，以及累犯加重、自首減
    輕暨其他法定加減原因（如身分加減）與加減例等一切情形
    ，綜其全部罪刑之結果而為比較，最高法院95年5 月23日第
    8 次刑事庭會議決議可資參照。
  (二)依刑法施行法第1 條之1 之規定，「中華民國94年1 月7 日
    刑法修正施行後，刑法分則編所定罰金之貨幣單位為新臺幣
    。94年1 月7 日刑法修正時，刑法分則編未修正之條文定有
    罰金者，自94年1 月7 日刑法修正施行後，就其所定數額提
    高為30倍。但72年6 月26日至94年1 月7 日新增或修正之條
    文，就其所定數額提高為3 倍」。是就刑法第320 條第1 項
    、第339 條第1 項之罰金刑之最高度，固僅係貨幣單位變更
    ，實際數額仍屬一致，惟就最低度部分，修正後刑法第33條
    第5 款修正主刑之種類，即：「罰金新臺幣1 千元以上，以
    百元計算之」。與被告行為時舊刑法第33條第5 款主刑之種
    類，即：「罰金銀元1 元（即新臺幣3 元）以上」相較之下
    ，以適用舊法對被告有利。
  (三)刑法第28條有關共同正犯之規定，於同上時日修正公布施行
    ，修正前原規定：「2 人以上共同實施犯罪之行為者，皆為
    正犯」，修正後則規定：「2 人以上共同實行犯罪之行為者
    ，皆為正犯」。就本件被告之情形，不論適用新舊法均成立
    共同正犯，是修正後刑法第28條之規定，尚不生有利於被告
    之結果。
  (四)刑法第55條有關牽連犯之規定，於同上時日修正公布施行，
    修正前原規定：「犯一罪而其方法或結果之行為犯他罪名者
    ，從一重處斷」，修正後則刪除牽連犯之規定。本件被告上
    開竊盜、行使偽造私文書、詐欺取財等犯行，依舊法規定為
    牽連犯，為裁判上一罪，應從一重之行使偽造私文書罪處斷
    ，如依新法，因牽連犯規定已刪除，其上開犯行應數罪併罰
    ，比較言之，以舊法對被告有利。
  (五)綜合上述各條文修正前後之比較後，修正後之刑法及刑法施
    行法等相關法律規定並未對被告更為有利，揆諸修正後刑法
    第2 條第1 項前段規定，被告本件犯行即應適用行為時（修
    正前刑法）之法律以論處。
三、按持卡人在信用卡消費簽帳單上簽名後交還特約商店，依該
    信用卡交易習慣，係表示持卡人確認簽帳單上記載之交易標
    的及金額並表示負責，及向發卡銀行請求撥付消費款項予特
    約商店之意，是該簽帳單含有收據及請款單之性質，屬私文
    書。是核被告所為，係犯刑法第320 條第1 項普通竊盜罪、
    第216 條、第210 條行使偽造私文書罪及同法第339 條第1
    項詐欺取財罪。被告與真實姓名年籍不詳、綽號「毛毛」之
    成年女子間就行使偽造私文書及詐欺取財部分，均有犯意聯
    絡及行為分擔，皆為共同正犯。被告偽造「甲○○」署名之
    行為，為其偽造私文書之部分行為，且被告偽造私文書後復
    持以行使，偽造私文書之低度行為應為行使之高度行為所吸
    收，均不另論罪。其所為上開3 罪間，有方法目的之牽連關
    係，應從一重之行使偽造私文書罪論處。爰審酌被告貪圖私
    利，竊取甲○○之物品，並持以盜刷消費，危害信用卡交易
    之正常秩序，造成被害人生活及心理上甚大之困擾，行為實
    有不當，及其犯罪之動機、目的、手段、所得利益、犯後態
    度等一切情狀，量處如主文所示之刑。被告犯本案後因逃匿
    ，經臺灣板橋地方法院檢察署檢察官於95年3 月21日予以通
    緝，於97年9 月14日為警緝獲，並未於96年12月31日前自動
    歸案接受偵查，依中華民國96年罪犯減刑條例第5 條規定，
    不得依該條例減刑，併予敘明。
四、易科罰金折算標準部分，被告行為時之刑法第41條第1 項前
    段規定：「犯最重本刑為5 年以下有期徒刑以下之刑之罪，
    而受6 個月以下有期徒刑或拘役之宣告，因身體、教育、職
    業、家庭之關係或其他正當事由，執行顯有困難者，得以1
    元以上3 元以下折算1 日，易科罰金。」而關於易科罰金之
    折算標準，修正前罰金罰鍰提高標準條例第2 條前段（自95
    年7 月1 日起已刪除）規定，就其原定數額提高為100 倍折
    算1 日，則本件被告行為時之易科罰金折算標準，應以銀元
    300 元折算1 日，經折算為新臺幣後，即應以新臺幣900 元
    折算1 日。惟刑法第41條第1 項前段已於95年7 月1 日修正
    公布施行，修正後規定為：「犯最重本刑為5 年以下有期徒
    刑以下之刑之罪，而受6 個月以下有期徒刑或拘役之宣告者
    ，得以新臺幣1 千元、2 千元或3 千元折算1 日，易科罰金
    。」比較修正前後易科罰金之折算標準，以修正公布施行前
    之規定較有利於被告，自應依刑法第2 條第1 項前段，適用
    修正前刑法第41條第1 項前段規定，定其折算標準，而諭知
    本件易科罰金之折算標準。
五、前開辰陽公司簽帳單商店收據聯持卡人簽名欄內偽造之「甲
    ○○」署名1 枚，係偽造之署名，不問屬於犯人與否，均應
    依刑法第219 條規定宣告沒收。至該簽帳單之刷卡人留存聯
    （即由被告或共犯「毛毛」留存之簽帳單），雖係被告或共
    犯「毛毛」所有，且因本件犯罪所得之物，惟並未扣案，為
    免執行之困難，爰不予宣告沒收，附此敘明。
據上論斷，應依刑事訴訟法第299 條第1 項前段，刑法第2 條第
1 項前段、第216 條、第210 條、第339 條第1 項、第320 條第
1 項、第219 條，修正前刑法第28條、第55條、第41條第1 項前
段，罰金罰鍰提高標準條例第1 條前段，修正（廢止）前罰金罰
鍰提高標準條例第2 條，判決如主文。
本案經檢察官黃明絹到庭執行職務。
中    華    民    國    98    年    8     月    31    日
                刑事第十九庭  審判長法  官  汪怡君
                                    法  官  楊仲農
                                    法  官  楊筑婷
上列正本證明與原本無異。
如不服本判決，應於判決送達後10日內敘明上訴理由，向本院提
出上訴狀 (應附繕本)，上訴於臺灣高等法院。其未敘述上訴理
由者，應於上訴期間屆滿後20日內向本院補提理由書「切勿逕送
上級法院」。
中    華    民    國    98    年    8     月    31    日
                                    書記官  林怡君
附錄本判決論罪科刑法條：
中華民國刑法第210條
偽造、變造私文書，足以生損害於公眾或他人者，處5 年以下有
期徒刑。
中華民國刑法第216條
行使第210 條至第215 條之文書者，依偽造、變造文書或登載不
實事項或使登載不實事項之規定處斷。
中華民國刑法第320條第1項
意圖為自己或第三人不法之所有，而竊取他人之動產者，為竊盜
罪，處5 年以下有期徒刑、拘役或5 百元以下罰金。
中華民國刑法第339條第1項
意圖為自己或第三人不法之所有，以詐術使人將本人或第三人之
物交付者，處5 年以下有期徒刑、拘役或科或併科1 千元以下罰
金。


司法院資訊處製作；財團法人民間司法改革基金會備份。
